臺灣高雄地方法院刑事判決
                                  110年度審金訴字第244號
公  訴  人  臺灣高雄地方檢察署檢察官
被      告  莊偉志


上列被告因詐欺等案件，經檢察官提起公訴（110年度偵緝字第6
10號），被告於本院準備程序中為有罪之陳述，經告知簡式審判
程序之旨，並聽取被告與公訴人之意見後，合議庭裁定由受命法
官獨任進行簡式審判程序，判決如下：
    主  文
莊偉志犯三人以上共同詐欺取財罪，處有期徒刑壹年參月。
    事  實
一、莊偉志已預見真實姓名年籍不詳、微信暱稱「大姊」之成年
    人所邀其加入者，係由三人以上真實姓名年籍不詳之成年人
    所組成，以實行詐術為手段，具有持續性及牟利性之有結構
    性之詐欺集團犯罪組織，仍於民國109年8月24日上午10時29
    分許前某時，基於參與犯罪組織之不確定故意，參與前開詐
    欺集團擔任車手，並與「大姊」及其餘姓名年籍不詳之集團
    成年成員，共同意圖為自己不法之所有，基於三人以上共同
    詐欺取財、洗錢以掩飾及隱匿詐欺所得去向與所在之不確定
    故意之犯意聯絡，由莊偉志提供其所申辦之中國信託商業銀
    行帳號000000000000號帳戶（下稱本案帳戶）予上開詐欺集
    團使用。再由該集團不詳成員於109年8月間，對魏大川佯稱
    ：可在MT5外匯投資平台投資，入金後即可獲利，如欲領取
    獲利，須儲值達1萬8,888美元云云，致魏大川陷於錯誤，於
    109年8月24日上午10時29分許，匯款新臺幣（下同）66萬元
    至本案帳戶內，莊偉志旋依指示自本案帳戶內將前述款項提
    出，並將所領款項全數交予集團內不詳成員，藉此創造資金
    軌跡之斷點，而以此迂迴層轉之方式掩飾及隱匿詐欺所得之
    去向與所在，莊偉志因此獲得2,000元報酬。
二、案經魏大川訴由臺中市政府警察局霧峰分局報告臺灣高雄地
    方檢察署檢察官偵查起訴。
    理  由
一、本件被告莊偉志所犯非死刑、無期徒刑、最輕本刑為3年以
    上有期徒刑之罪或高等法院管轄第一審案件，其於準備程序
    進行中，就被訴事實為有罪之陳述，經告知簡式審判程序之
    旨，並聽取當事人之意見後，本院認宜進行簡式審判程序，
    爰依刑事訴訟法第273條之1第1項規定，裁定進行簡式審判
    程序。又本案所引屬於審判外陳述之傳聞證據，除依組織犯
    罪防制條例第12條第1項中段規定無證據能力外（詳後述）
    ，其餘依刑事訴訟法第159條第2項規定，不受第159條第1項
    關於傳聞法則規定之限制，依法有證據能力，合先敘明。
二、上開犯罪事實，業據被告於警詢、偵查及本院審理時均坦承
    不諱（見警一卷第3至6頁，偵緝卷第47至61頁，本院卷第10
    1、141、155頁），並經證人即告訴人魏大川（下稱告訴人
    ）於警詢時證述明確（見警一卷第7至15頁），並有匯款申
    請書、本案帳戶交易明細、通訊軟體對話紀錄截圖、中國信
    託商業銀行110年7月9日函文暨所附提款單據等件在卷可稽
    （見警一卷第21、29至31、35至37頁，偵緝卷第105至107頁
    ），堪認被告上開任意性之自白與事實相符，可採為本案認
    定事實之基礎。又依組織犯罪防制條例第12條第1項中段規
    定：「訊問證人之筆錄，以在檢察官或法官面前作成，並經
    踐行刑事訴訟法所定訊問證人之程序者為限，始得採為證據
    」，係以立法排除被告以外之人於警詢或檢察事務官調查中
    所為之陳述，得適用刑事訴訟法第159條之2、第159條之3及
    第159條之5之規定，是證人於警詢時之陳述，於違反組織犯
    罪防制條例案件，即絕對不具有證據能力，自不得採為判決
    基礎（最高法院107年度台上字第3589號判決同此意旨），
    是本判決認定被告參與犯罪組織犯行部分，被告以外之人於
    警詢之陳述，即不具有證據能力；是以就被告參與犯罪組織
    部分之證據，應刪除告訴人於警詢時之指訴，爰予敘明。從
    而，本案事證明確，被告上開犯行堪以認定，應依法論科。
三、論罪科刑：
  ㈠核被告所為，係犯組織犯罪防制條例第3條第l項後段之參與
    犯罪組織罪（被告前未曾因加入本案詐欺集團而遭論以參與
    犯罪組織罪）、刑法第339條之4第1項第2款之三人以上共同
    詐欺取財罪及洗錢防制法第14條第1項之一般洗錢罪。被告
    與「大姊」及其所屬詐欺集團成年成員間，就本案犯行有犯
    意聯絡及行為分擔，應論以共同正犯。被告以一行為同時觸
    犯上開3罪，為想像競合犯，應依刑法第55條前段規定，從
    一重之三人以上共同詐欺取財罪處斷。
  ㈡按洗錢防制法第16條第2項規定：犯前二條之罪，在偵查或審
    判中自白者，減輕其刑。又組織犯罪條例第8條第1項後段規
    定：偵查及審判中均自白者，減輕其刑。查被告就本案犯罪
    事實於偵查及本院審理時均坦承不諱，是其就所犯前開一般
    洗錢罪及參與犯罪組織罪部分，有上開減輕其刑規定之適用
    。又被告前述犯行雖從一重之三人以上共同詐欺取財罪處斷
    ，然就其所犯一般洗錢罪及參與犯罪組織罪此想像競合輕罪
    得減刑部分，本院於量刑時仍將併予審酌（最高法院108年
    度台上字第4405、4408號判決意旨參照）。
　㈢爰以行為人之責任為基礎，審酌被告正值青壯，竟不思以正
    常途徑賺取生活所需，反參與詐欺集團犯罪組織行騙，並 
    將所領取贓款轉交予不詳集團成員，使集團成員得以順利獲
    得贓款，共同侵害告訴人之財產法益，法紀觀念偏差，助長
    詐欺犯罪歪風，所為實屬不該；惟念及其犯後坦承犯行，態
    度尚可，並於偵審中自白參與犯罪組織及洗錢犯行，而所參
    與者復屬依指示收取詐得款項並上繳之次要角色，其介入程
    度及犯罪情節，相較於主要之籌劃者、主事者，顯然輕重有
    別。另被告於本院審理期間與告訴人達成調解，迄至本院言
    詞辯論終結前已給付1萬5,000元予告訴人（被告對已給付之
    調解金金額前後陳述不一，但未提出證據證明所給付金額高
    於告訴人所陳述之前開金額），告訴人並具狀請求本院就本
    案從輕量刑，此有調解筆錄、刑事陳述狀、本院電話紀錄各
    1份在卷可憑（本院卷第125至127、163頁），是被告犯罪所
    生之損害稍有減輕；兼衡被告於本院審理時自陳之教育程度
    及生活經濟狀況（詳見本院卷第161頁）、犯罪動機、手段
    、對於法益所生危害等一切情狀，量處如主文所示之刑。
四、沒收部分：
  ㈠經查，被告為本案犯行因此獲得2,000元之報酬一節，固經被
    告坦認在卷（見偵緝卷第49頁），惟被告業已賠償告訴人1
    萬5,000元，已如前述，其金額已遠超過其犯罪所得，應認
    被告已將其犯罪所得返還告訴人，爰不再就此部分宣告沒收
    或追徵。 
  ㈡另洗錢防制法第18條第1項前段固規定：「犯第14條之罪，其
    所移轉、變更、掩飾、隱匿、收受、取得、持有、使用之財
    物或財產上利益，沒收之」，但條文並無「不問屬於犯罪行
    為人與否」之要件（絕對義務沒收），當以屬於（按指實際
    管領）犯罪行為人者為限，始應（相對義務）沒收。查關於
    告訴人受騙款項扣除被告前開犯罪所得金額後之餘款部分，
    卷內並無證據足以證明被告有何最終管領、處分之權限，則
    揆諸上開說明，就告訴人受騙款項扣除被告上述犯罪所得後
    之餘款部分，亦無從依洗錢防制法第18條第1項前段規定於
    本案宣告沒收，附此敘明。
五、組織犯罪防制條例第3條第3項規定應於刑之執行前，令入勞
    動場所，強制工作，其期間為3年部分，因違反憲法比例原
    則及憲法明顯區隔原則之要求，與憲法第8條保障人身自由
    之意旨不符，經司法院釋字第812解釋宣告自解釋公布之日
    （即110年12月10日）起失其效力。是本案自無從再依經大
    法官解釋宣告失效之組織犯罪條例第3條第3項規定對被告宣
    告刑前強制工作，併予敘明。
據上論斷，應依刑事訴訟法第273條之1第1項、第299條第1項前
段，判決如主文。
本案經檢察官楊瀚濤提起公訴，檢察官范文欽到庭執行職務。
中　　華　　民　　國　　111 　年　　6 　　月　　15　　日
                  刑事第五庭   法  官  林明慧
以上正本證明與原本無異。
如不服本判決應於收受送達後20日內向本院提出上訴書狀，並應
敘述具體理由；如未敘述上訴理由者，應於上訴期間屆滿後20日
內向本院補提理由書（均須按他造當事人之人數附繕本）「切勿
逕送上級法院」。
中　　華　　民　　國　　111 　年　　6 　　月　　15　　日
                               書記官  鄭永媚
附錄本件判決論罪科刑法條：
中華民國刑法第339 條之4
犯第339 條詐欺罪而有下列情形之一者，處1 年以上7 年以下有
期徒刑，得併科一百萬元以下罰金：
一、冒用政府機關或公務員名義犯之。
二、三人以上共同犯之。
三、以廣播電視、電子通訊、網際網路或其他媒體等傳播工具，
對公眾散布而犯之。
前項之未遂犯罰之。
洗錢防制法第14條
有第二條各款所列洗錢行為者，處7 年以下有期徒刑，併科新臺
幣5 百萬元以下罰金。
前項之未遂犯罰之。
前二項情形，不得科以超過其特定犯罪所定最重本刑之刑。
組織犯罪防制條例第3條第1項
發起、主持、操縱或指揮犯罪組織者，處3 年以上10年以下有期
徒刑，得併科新臺幣1 億元以下罰金；參與者，處6 月以上5 年
以下有期徒刑，得併科新臺幣 1 千萬元以下罰金。但參與情節
輕微者，得減輕或免除其刑。